臺北高等行政法院判決　　　　　　　　　　　　　　九十二年度訴字第一四三號
　　　　　　　　　　　　　　　.
　　原　　　告　承佑營造有限公司
　　代　表　人　甲○○董事長.
　　訴訟代理人　丙○○
　　　　　　　　卜君平
　　被　　　告　宜蘭縣五結鄉公所
　　代　表　人　乙○○鄉長）.
　　訴訟代理人　李秋銘律師
　　複代 理 人　黃金亮律師
右當事人因政府採購法事件，原告不服行政院公共工程委員會中華民國九十一年十一
月十四日訴九一二四九號申訴審議判斷，提起行政訴訟，本院判決如左：
    主  文
原告之訴駁回。
訴訟費用由原告負擔。
    事  實
一、事實概要：緣招標機關（被告）宜蘭縣五結鄉公所辦理「利澤地區○○○○○道
    水域生態復育暨沿河綠帶工程」採購案，認原告有政府採購法第一百零一條第一
    項第八款及第十款之情事，於九十一年五月九日以五鄉建字第０九一０００五二
    一四號函通知原告，表示系爭工程經發現有政府採購法第一百零一條第一項第八
    款及第十款情形，將依政府採購法刊登政府採購公報。原告不服，向招標機關提
    出異議，嗣不服其九十一年五月二十二日五鄉建字第０九一０００五八六七號函
    異議處理結果，向行政院公共工程委員會提起申訴審議判斷，遞遭決定駁回，遂
    向本院提起行政訴訟。
二、兩造聲明：
    (一)原告聲明求為判決：
      1.審議判斷及原處分均撤銷。
      2.訴訟費用由被告負擔。
    (二)被告聲明求為判決：
      1.原告之訴駁回。
      2.訴訟費用由原告負擔。
三、兩造之爭點：原告提起本件撤銷訴訟，是否有訴之利益？
    (一)原告主張之理由：本件被告機關認為原告施作系爭工程有多項缺失，經通知改
      善，原告均置之不理，認原告違反政府採購法第一百零一條第一項第八款規定
      ，且情節重大，於九十一年五月九日以五鄉建字第０九一０００五二一四號函
      通知原告，將依政府採購法刊登政府採購公報。惟經原告針對被告所稱之缺失
      ，逐項詳細比對後，發現各項缺失並非置之不理，而係可歸類如下：1.有缺失
      但已改善完成者。2.有圖說不明，但經請示未接到答覆者。3.片面認定，但欠
      缺圖說依據者。4.有已辦理或改善完成，惟仍列為缺失者。5.有須招標機關擇
      期辦理，但仍未擇期者。6.有為避開私人土地、水利地或現場地形而須現場調
      整者。7.有所謂缺點與事實不符者。8.有因變更影響施作程序，致無法依原圖
      施工者。事實上，原告並無違反政府採購法之規定。
    (二)被告答辯之理由：
      1.查本件原告承攬被告所發包之「利澤地區○○○○○道水域生態復育暨沿河
        綠帶工程」，該工程並由財團法人台灣大學建築與城鄉研究發展基金會（下
        稱城鄉發展基金會）擔任監造人。上開工程於施工過程中，監造單位城鄉發
        展基金會發現工程有多項缺失應加以改善，乃要求原告在復工之前先行完成
        已施作部分之改善工程，嗣城鄉發展基金會多次發函通知原告就本件工程要
        求改善。惟直至九十一年一月十六日，原告並未依監造單位之指示改善。由
        於原告一再藉故不願進場施作改善，被告乃於九十一年四月十日以五鄉建字
        第九一０００四一三九號函，限期原告於九十一年四月十五日前進場施工，
        逾期未進場，被告除依合約書內工程補充說明書第七條第九項暨投標須知及
        附件第三十六條第二項第八款規定不予辦理估驗及退還履約金外，並依政府
        採購法第一百一條規定辦理。
      2.由於系爭工程確有查驗不合格，且有情節重大之情事，被告乃於民國九十一
        年四月二十四日以五鄉建字第九一０００四七０二號函通知原告：「貴廠商
        參與本機關辦理之『利澤地區○○○○○道水域生態復育暨沿河綠帶工程』
        採購案，經發現有政府採購法第一百零一條第一項第九款及第十一款情形，
        茲依規定通知並附記如說明，請查照。」，被告並於該函說明欄中就查驗不
        合格且情節重大之情事通知原告，並表明如未提出異議者，將刊登政府採購
        公報。其後因該函所揭示之法條有誤，被告再於民國九十一年五月九日以五
        鄉建字第九一０００五二一四號函通知原告，表示原告辦理本件工程經發現
        有採購法第一０一條第一項第八款及第十款情形，並重申依前函意旨辦理。
      3.按機關辦理採購，發現廠商有查驗或驗收不合格，情節重大者，應將其事實
        及理由通知廠商，並附記如未提出異議者，將刊登政府採購公報，政府採購
        法第一百零一條第一項第八款定有明文。查系爭工程確有查驗不合格，且有
        情節重大之情事。被告亦於九十一年四月二十四日以五鄉建字第九一０００
        四七０二號函通知原告，原告雖加以異議，惟異議亦經駁回。原告另向行政
        院公共工程委員會提出申訴，亦經審議判斷結果認：「申訴請求關於命招標
        機關不得將申訴廠商刊登政府採購公報或予停權之處分部分駁回；其餘申訴
        不受理。」在案。嗣後被告即依該審議判斷之結果，函請行政院公共工程委
        員會刊登予政府採購公報，此有宜蘭縣五結鄉公所函一件可稽，該會亦於九
        十一年十二月十六日刊登公報，期間為一年，截止日期為九十二年十二月十
        六日，此另有拒絕往來廠商名單公告畫面一件可參，故依上開刊登公報結果
        ，本件之公告期間業己屆滿。
      4.末查本件被告所課予原告之行政處分，已依上開審議判斷之結果刊登於公共
        工程委員會之政府採購公報，期間為一年，該會於九十一年十二月十六日刊
        登於該公報，截止日期為九十二年十二月十六日，依上開刊登公報之結果，
        本件之公告期間業已屆滿。是以，本件之行政處分亦因執行完畢而了結，原
        告已無從藉由提起本件撤銷訴訟而撤銷原處分或回復原狀，則原告提起本訴
        訟亦欠缺訴之利益，亦應駁回原告之訴。
    理  由
一、按提起撤銷訴訟之要件，以行政處分經撤銷後，其規範效力有回復之可能為前提
    要件，否則該撤銷訴訟自屬欠缺權利保護必要，如行政處分規範效力已因法律上
    或事實上理由消滅者，原告仍有可回復之法律上利益者，則應依行政訴訟法第六
    條第一項之規定，提起確認行政處分為違法之訴訟。查被告於九十一年五月九日
    以五鄉建字第０九一０００五二一四號函通知原告，表示系爭工程經發現有政府
    採購法第一百零一條第一項第八款及第十款情形，將依政府採購法刊登政府採購
    公報之行政處分，被告已刊登於行政院公共工程委員會之政府採購公報，期間為
    一年，該會於九十一年十二月十六日刊登於該公報，截止日期為九十二年十二月
    十六日，此為兩造所不爭，顯然系爭行政處分已執行完畢，則原告起訴請求撤銷
    系爭行政處分已無實益，應轉換為確認該行政處分為違法之訴訟，惟並未轉換，
    訴訟程序進行中，本院行使闡明權，告知原告該行政處分已執行完畢，不能回復
    原狀，無提起撤銷訴訟之訴訟利益，惟原告仍認提起撤銷訴訟，可將刊登於公報
    之公告撤銷，而堅持提本件撤銷訴訟，此有本院九十三年一月十三日準備程序筆
    錄及同年二月十九日言詞辯論筆錄可稽，依上述說明，原告此部分之訴訟自屬欠
    缺權利保護必要，應予駁回。
二、原告於本件言詞辯論終結後之當日具狀追加訴之聲明，請求判決確認原告並無違
    反政府採購法第一百零一條第一項第八款之事實，惟查原告有無政府採購法第一
    百零一條第一項第八款之事實，並非確認訴訟之訴訟標的，又原告所追加者亦非
    提起確認系爭行政處分為違法之訴訟，且又是於言詞辯論終結後始提出，本院認
    為有礙訴訟之進行，自不准原告訴之追加，應併予駁回。
三、兩造其餘攻擊防禦方法，與本件判決結果不生影響，不再一一論述，併予敘明。
據上論結，本件原告之訴為無理由，爰依行政訴訟法第九十八條第三項前段，判決如
主文。
中　　　華　　　民　　　國　　九十三　　年　　　二　　　月　　二十六　　日
                              臺 北 高 等 行 政 法 院   第 三 庭
                                             審 判 長 法  官  鄭忠仁
                                                      法  官  林育如
                                                      法  官  侯東昇
右為正本係照原本作成。
如不服本判決，應於送達後二十日內，向本院提出上訴狀並表明上訴理由，如於本判
決宣示後送達前提起上訴者，應於判決送達後二十日內補提上訴理由書（須按他造人
數附繕本）。
中　　　華　　　民　　　國　　九十三　　年　　　二　　　月　　二十六　　日
            　　　　　　　　　　　　　　    　　      書記官  江金星
